Inventaris van het archief van mr. V.G.M. Marijnen [levensjaren 1917-1975], 1949-1969, 1982-1983
Nationaal Archief, Den Haag
Collectie 580 V.G.M. Marijnen
Marijnen
1949-1983
merendeel 1949-1969
C26196
1.15 meter; 64 inventarisnummers.
Normale geschreven, getypte en gedrukte documenten, geen bijzondere handschriften. Het archief bevat een aantal foto's.
Nationaal Archief, Den Haag
Mr. V.G.M. Marijnen, 1917-1975
Het archief van V.G.M. Marijnen bevat onder ander stukken betreffende het omroepbeleid en de invoering van commerciële radio en televisie, stukken betreffende de formatie van het kabinet-Cals en statistische vergelijking van het aantal landbouwbedrijven, de omvang van de veestapel en de grootte van de in de landbouw werkzame beroepsgroep in Nederland over de periode 1956-1962.
Archiefvorming
Geschiedenis van de archiefvormer
Inleiding
Levensloop
Victor Gerard Marie Marijnen werd geboren te Arnhem op 21 februari 1917 als zoon van Gerardus Wilhelm Marijnen en Cornélie Eugenie Hélène Marie Kimman.
Na zijn middelbare schoolopleiding en zijn rechtenstudie aan de Katholieke Universiteit te Nijmegen trad hij in 1941 in dienst bij de accountantsdienst van de ministeries van Landbouw en Visserij & Handel, Nijverheid en Scheepvaart.
Van 1945 tot 1949 was hij werkzaam bij het Nederlandse Beheersinstituut, waar hij leiding gaf aan de afdeling agrarische en agrarisch-industriële beheren, waarna hij tot 1951 optrad als secretaris van de Stichting voor de Landbouw, waar hij zich vooral bezighield met de organisatie van de tuinbouw.
Van 1951 tot 1957 was hij opnieuw werkzaam op het ministerie van Landbouw, Visserij en Voedselvoorziening, eerst als adjunct-directeur Buitenlandse Agrarische Handelsaangelegenheden en vervolgens als directeur van de afdeling Agrarische Handel en Nijverheid en Exportbevordering. Als deelnemer aan handelsdelegaties naar het buitenland deed hij internationale ervaring op.
In de jaren 1957 - 1959 was hij algemeen secretaris van de Algemene Katholieke Werkgeversvereniging en het Katholiek Verbond van Werkgeversverenigingen.
Binnen de Katholieke Volkspartij werd hij inmiddels als specialist voor de landbouw en de internationale handelsbetrekkingen beschouwd. Op grond van deze kwaliteiten werd hij in 1959 benoemd tot minister van Landbouw en Visserij in het kabinet-De Quay.
Na de verkiezingen in 1963 werd hij minister-president van een confessioneel-liberaal kabinet dat gebonden was aan zeer gedetailleerde formatieafspraken, het zg. akkoord van Wassenaar. Dit kabinet was slechts een kort leven beschoren; het trad in 1965 voortijdig af wegens een conflict over de invoering van commerciële radio en televisie.
Hierna was hij korte tijd lid van de Tweede Kamer.
In 1965 werd hij benoemd tot voorzitter van het Openbaar Lichaam Rijnmond, een functie die hij tot 1968 bekleedde.
Daarnaast werd hij in 1965 voorzitter van de Raad van Advies voor de Ruimtelijke Ordening en curator van de Katholieke Universiteit te Nijmegen, welke laatste functie hij tot 1972 vervulde.
Vanaf 1968 was hij burgemeester van 's-Gravenhage. In deze functie overleed hij op 5 april 1975.
Geschiedenis van het archiefbeheer
In het archief werd vrijwel geen oude ordening aangetroffen.
Het archief werd in 1994 door zijn weduwe, mevrouw W.G.M. Marijnen-Schreurs, aan het Algemeen Rijksarchief geschonken.
Schenking (van een niet overheidsarchief)
Inhoud en structuur van het archief
2.21
Inhoud
De in deze inventaris beschreven archivalia hebben hoofdzakelijk betrekking op de politieke activiteiten van V.G.M. Marijnen.
Aanwijzingen voor de gebruiker
Openbaarheidsbeperkingen
Deels openbaar, deels niet openbaar. Inv.nr. 41 is tot het overlijden van Koningin Beatrix, (Prinses Juliana), Prinses Margriet, Prinses Irene en mr. Pieter van Vollenhoven niet te raadplegen.
Materiële beperkingen
Aanvraaginstructie
Openbare archiefstukken kunnen online worden aangevraagd en gereserveerd. U kunt dit ook via de terminals in de studiezaal van het Nationaal Archief doen. Om te kunnen reserveren dient u de volgende stappen te volgen:
U maakt een profiel aan op www.gahetna.nl, en logt vervolgens in
Via de archiefinventaris (alleen de beschrijvingen met rode nummers) selecteert u het gewenste archiefstuk door op de knop 'Reserveren' te klikken
In het volgende scherm geeft u aan op welke dag u het archiefstuk wilt inzien
Indien u zich bevindt in de studiezaal en een tafelnummer heeft ontvangen kunt u dit nummer vermelden. Als u geen tafelnummer heeft kunt u tafelnummer 777 laten staan
Vervolgens bevestigt u uw reservering door deze te versturen.
Verwant materiaal
Beschikbaarheid van kopieën
Verwante archieven
In het archief van J. Breunis, hoofd van de afdeling Voorlichting van het ministerie van Landbouw en Visserij, bevinden zich stukken betreffende het optreden van V.G.M. Marijnen gedurende zijn ministerschap (1959-1963).
Beschrijving van de series en archiefbestanddelen
- STUKKEN INGEDEELD NAAR FUNCTIE, I
  - Politicus, lid van de Katholieke Volkspartij, A
    - Stukken ontvangen en opgemaakt als politicus., 1960-1966; 1-8; 7 omslagen en 1 pak
      - Ingekomen uitnodigingen voor bijeenkomsten van de Katholieke Volkspartij en andere organisaties van katholieke signatuur waar hij al dan niet het woord voerde, 1960-1965, 1
      - Tekst van zijn inleiding op de jaarlijkse kaderdag van de K.V.P. in de Statenkring Helmond, met bijlagen, 1960-1961, 2; 1 pak
      - Overzichten van het beleid van het kabinet-De Quay en van het optreden van de Partij van de Arbeid in de oppositie, met bijlagen, 1963, 3
      - Stukken betreffende de campagne van de K.V.P. voor de Tweede Kamerverkiezingen, 1963, 4
      - Stukken betreffende door hem bijgewoonde vergaderingen van de Tweede Kamerfractie van de K.V.P., 1963, 5
      - Briefwisseling, met bijlagen, 1963-1965, 6
      - Stukken betreffende bijeenkomsten van Europese christen-democratische politici te Wenen en Salzburg, 1964-1965, 7
      - Stukken betreffende de commissie van de K.V.P. inzake de "Status van de Staatssecretaris", met bijlagen, 1965-1966, 8
        V.G.M. Marijnen was lid van deze commissie.
    - Stukken betreffende zijn verkiezing tot lid van de Tweede Kamer., 1965; 9; 1 omslag
  - Minister van Landbouw en Visserij (1959-1963), B
    - Stukken betreffende de invoering van de Algemene Kinderbijslagwet., 1959-1961; 10; 1 pak
    - Foto's van zijn bezoeken aan het Instituut voor Biologisch en Scheikundig Onderzoek van Landbouwgewassen en aan het Proefstation voor de fruitteelt in de volle grond te Wilhelminadorp., 1959, 1961.; 11; 1 omslag
    - Briefwisseling, alfabetisch geordend op naam van de correspondent., 1959-1963; 12-13; 2 pakken
      - A-K, 12
      - L-Z, 13
    - Teksten van zijn toespraken, artikelen en vraaggesprekken en stukken betreffende zijn officiële optreden, met bijlagen., 1959-1963 en z.d.; 14-18; 5 pakken
      - 1959, 14
      - 1960, 15
      - 1961, 16
      - 1962, 17
      - 1963 en z.d., 18
    - Statistische vergelijking van aantallen landbouwbedrijven, vee en in de landbouw werkzame beroepsbevolking in Nederland in de jaren 1956-1962., 1960-1962 en z.d. (1963); 19; 1 omslag
    - Stukken betreffende de vervreemding van landbouwgronden en inzake het structuurbeleid en de streekverbetering in de landbouw., 1960, 1962-1963 en z.d.; 20; 1 omslag
    - Stukken betreffende de opleiding en het aantal leerlingen aan de lagere land- en tuinbouwschool en inzake de opleiding van land- en tuinbouwconsulenten., 1960 en z.d. (1963); 21; 1 omslag
    - Ingekomen rapport van een commissie uit de Katholieke Nederlandse Boeren- en Tuindersbond inzake landbouwkrediet en voorlichting, met een ambtelijke nota over dit rapport., 1961; 22; 2 stukken
    - Kranteknipsels betreffende zijn representatieve optreden en zijn beleid., 1961-1962; 23; 1 pak
    - Overzichten van de afspraken, gemaakt tijdens zijn bezoek aan Tunesië., 1962; 24; 1 stuk
    - Stukken betreffende het loon- en prijsbeleid., 1962-1963 en z.d.; 25; 1 pak
    - Stukken betreffende het landbouwbeleid, met aantekeningen in zijn hand., 1962-1963 en z.d.; 26; 1 omslag
    - Ingekomen nota van W. Wijnbelt, voorzitter van het Bedrijfschap voor de Visconservenindustrie, betreffende de wenselijkheid van de benoeming van een staatssecretaris voor de visserij., 1963; 27; 1 stuk
    - Stukken betreffende de institutionele problemen van de E.E.G. en de parlementaire controle op het gemeenschappelijk landbouwbeleid., 1962-1963 en z.d.; 28; 4 stukken
    - Kranteknipsels over verschillende Nederlandse politici., 1963-1964; 29; 1 omslag
    - Stukken betreffende het melkprijsbeleid., 1963-1964 en z.d.; 30; 1 omslag
    - Notitie betreffende de bestuurssamenstelling van de openbare lichamen van beroep en bedrijf., Z.d.; 31; 1 stuk
    - Notitie betreffende de competentie van de minister van Landbouw en Visserij ten aanzien van internationale goederenovereenkomsten voor agrarische produkten., Z.d.; 32; 1 stuk
    - Aantekeningen in zijn hand over "Politiek en landbouw" t.b.v. de bijeenkomst van de politieke studieclub "De Tribune" in Tilburg., Z.d.; 33; 1 stuk
  - Minister-president (1963-1965), C
    - Stukken betreffende de kabinetsformatie, met aantekeningen in zijn hand., 1963; 34; 1 omslag
    - Tekst van de troonrede, gedrukt, met aantekening in zijn hand., 1963; 35; 1 stuk
    - Stukken betreffende de samenstelling en uitvoering van de begroting van het ministerie van Landbouw en Visserij over 1964 en 1965 en inzake de subsidiëring van de broodprijs., 1963-1964 en z.d.; 36; 1 omslag
    - Ingekomen brieven., 1963; 37; 1 omslag
    - Teksten van door hem gehouden toespraken, met bijlagen., 1963-1965; 38; 1 omslag
    - Kranteknipsels betreffende het optreden van het kabinet-Marijnen., 1963-1965; 39; 1 omslag
    - Stukken betreffende staatsrechtelijke aangelegenheden., 1963-1965 en z.d.; 40-41; 2 omslagen
      - Stukken betreffende de staatsrechtelijke positie van de minister-president en van de ministerraad, 1963, 1965 en z.d., 40
      - Stukken betreffende de huwelijken van Prinses Irene en Prinses Beatrix en inzake de ministeriële verantwoordelijkheid voor gedragingen van en de voorlichting over leden van het Koninklijk Huis, 1964-1965, 41
        De openbaarheid van dit inventarisnummer is beperkt, omdat zich daarin notulen van de ministerraad bevinden.
        Openbaarheid beperkt tot 1 januari 2044
    - Stukken betreffende het sociaal-economische en begrotingsbeleid., 1963-1965 en z.d.; 42; 1 omslag
    - Stukken betreffende de coördinatie van de beleidsvorming t.a.v. de Europese politieke en economische integratie., 1963, 1965 en z.d.; 43; 1 omslag
    - Stukken betreffende het omroepbeleid in het algemeen, de invoering van commerciële radio en televisie en de gevolgen daarvan voor de dagbladpers in het bijzonder., 1963-1965 en z.d.; 44; 1 pak
    - Stukken betreffende zijn bezoek aan de Bondsrepubliek Duitsland., 1964; 45; 1 omslag
    - Afschriften van door het ministerie van Buitenlandse Zaken ontvangen en verzonden codetelegrammen., 1964; 46; 1 omslag
    - Documentatie inzake het protest van de gemeente Meppel tegen de afwijzing van het verzoek om als primaire industriekern te worden aangemerkt., 1964; 47; 1 omslag
    - Stukken betreffende het bouwprogramma voor 1965., 1964-1965; 48; 1 omslag
    - Stukken betreffende bezitsvorming door vermogensaanwasdeling., 1964-1965; 49; 1 omslag
    - Stukken betreffende noodzakelijke investeringen voor het wetenschappelijk onderwijs., 1965; 50; 1 omslag
    - Statistisch overzicht van zijn representatieve optreden in de jaren 1963-1965 en het gebruik van het Catshuis daarbij., 51; 1 stuk
    - Stukken betreffende de formatie van het kabinet-Cals., 1965; 52; 1 omslag
    - Nota's van drs. A. Putter, raadadviseur van het ministerie van Algemene Zaken, betreffende de gevolgen van de hogere overheidsuitgaven, de verruiming van het gemeentelijk belastinggebied en de toelichting op een notitie van minister Toxopeus inzake het gemeentefonds, met bijlage., Z.d.; 53; 4 stukken
    - Notitie van prof. dr. J.E. Andriessen, minister van Economische Zaken, over het Ontwikkelings- en Saneringsfonds voor het Midden- en Kleinbedrijf, afschrift., Z.d.; 54; 1 stuk
    - Aantekeningen in zijn hand betreffende de Zuidlimburgse mijnstreek., Z.d.; 55; 1 stuk
    - Vakantierooster van de ministers, met reisschema van hemzelf., Z.d.; 56; 2 stukken
  - Overige functies, D
    - Stukken betreffende het beheer en de verdeling van de nalatenschap van F.G.U.W. graaf Bentinck., 1949-1952; 57; 1 omslag
      Deze stukken heeft hij ontvangen en opgemaakt tijdens zijn werkzaamheden bij het Nederlandse Beheersinstituut.
    - Stukken betreffende zijn benoeming tot secretaris van de Algemene Katholieke Werkgeversvereniging., 1957; 58; 1 omslag
    - Foto's van de opening door hem als voorzitter van het Openbaar Lichaam Rijnmond van het hoogbouwblok "Elementen" te Maassluis., 1967; 59; 4 stukken
- OVERIGE STUKKEN, II
  - Tekst van een verhandeling over de Nederlandse staatsinrichting, met aantekeningen in zijn hand., Z.d.; 60; 1 pak
    Mogelijk gebruikt tijdens zijn rechtenstudie aan de R.-K. Universiteit te Nijmegen.
  - Aantekeningen over diverse onderwerpen, grotendeels in zijn hand., Z.d.; 61; 1 omslag
  - Teksten van door hem gehouden toespraken, met bijlage., 1965, 1969 en z.d.; 62; 1 omslag
    Enkele in het Duits en het Engels.
  - Teksten voor een boek over de kabinetsformaties in de jaren 1959-1973, met aantekeningen en ingekomen brieven bij mevrouw W.G.M. Marijnen-Schreurs van het Centrum voor Parlementaire Geschiedenis van de Katholieke Universiteit te Nijmegen., 1982-1983; 63; 1 omslag
- Supplement 2005, III
  [los aangetroffen in depot]
  - Ministerraadstukken betreffende Nieuw-Guinea crisis, door hem ontvangen als minister van Landbouw, 1961-1962; 64; 1 omslag